臺灣高等法院臺南分院刑事裁定　　　　　　九十一年度交抗字第一五一號　　　Ｇ
　　抗　告　人
　　即受處分人　甲　○　○
右列抗告人因違反交通管理處罰條例案件，不服臺灣臺南地方法院中華民國九十一年
十月二十一日裁定（九十一年度交聲字第二二七號）提起抗告，本院裁定如左：
      主      文
抗告駁回。
      理      由
一、抗告意旨略以：抗告人闖紅燈之舉發通知單未附照片證明，其也未簽名於其上，
    且抗告人之前因計程車謀生不易，從去年十一月到今年七月開始擺夜市，今年十
    月在安平區公所上班，從去年十二月起就沒有開計程車，當時不可能開計程車闖
    紅燈，本件應係交警在舉發時看錯車牌號碼所致，為此請撤銷原裁定，另為適法
    裁定等情。
二、按汽車駕駛人，行經有燈光號誌管制之交岔路口闖紅燈者，處新臺幣一千八百元
    以上五千四百元以下罰鍰；並記違規點數三點，次按汽車駕駛人，駕駛汽車有違
    反道路交通管理處罰條例之行為，經交通勤務警察或依法令執行交通稽查任務人
    員制止時，不聽制止或拒絕停車接受稽查而逃逸者，除按各該條規定處罰外，處
    三千元以上六千元以下罰鍰；並記違規點數一點，道路交通管理處罰條例第五十
    三條、第六十三條第一項第三款、第六十條第一項、第六十三條第一項第一款分
    別定有明文。再按，法院受理交通異議案件，乃是對於交通舉發行政處分審查其
    是否違法，本質上屬於行政爭訟過程，與普通法院審理刑事案件之原則不同。其
    舉證責任之原理，非如刑事案件中，應超越任何合理懷疑始可為有罪判決者之嚴
    格程度。其舉證責任之原理，應與民事訴訟相類似，除有特別規定外，基本上準
    用民事訴訟法，由國家機關與人民二造，各自履行其主觀之舉證責任，在過程中
    各自提出證據；若窮盡各種證據方法，待證結果仍有不明時，則由客觀之舉證責
    任危險分配原則，決定國家機關與人民二造何人應受敗訴危險。此參酌行政訴訟
    法第一百三十六條規定準用民事訴訟法第二百七十七條自明。
三、經查：
（一）本件抗告人所有之車號ＰＯ─８４７號自營小客車，係於民國九十一年五月八
      日下午十六時五分許，在行經台南縣永康市○○○路與正強街設有燈光號誌管
      制之交岔路口時，由中山南路西向東闖紅燈直行，經警鳴笛並舉紅旗示意該輛
      車號ＰＯ─８４７號自營小客車停車受檢，因該計程車不聽從制止反逕自迴轉
      後往正強街方向逃逸，經執勤員警記下違規車號，並比對電腦查詢之資料無訛
      後，始掣單逕行舉發等情，有台南縣警察局南縣警交字第Ｍ00000000
      號舉發違反道路交通管理事件通知單及台南縣警察局九十一年六月十日南縣警
      交字第０９１００４０９２５號函各一紙在卷可稽，並經證人即本件舉發之員
      警邱政家於原審法院調查時到庭陳證：「（問：本件是否你告發的，情形如何
      ？）是我告發的，當時我和證人乙○○執行闖紅燈路檢勤務，看見異議人所開
      該輛計程車，沿著中山南路西向東行，行經中山南路與正強街之行車管制交岔
      路口時遇紅燈未停直接通過停止線闖越該交岔路口，當時我是站在中山南路該
      輛車子同向前方要將其攔停，該輛計程車看見我舉起紅旗馬上迴轉進入正強街
      逃逸，我就記下他的車牌號碼逕行舉發，當時視距良好我們看的很清楚異議人
      之車牌及後窗玻璃車號」等語明確（見原審卷九十一年七月二十五日訊問筆錄
      ），核與另一證人即舉發員警乙○○也到庭結證：「是我告發的，當時我是在
      中山南路與正強街口執行闖紅燈交通勤務，當時我是站在中山南路西向東方向
      執勤，異議人當時沿著中山南路西向東行，行經該交岔路口時中山南路之燈號
      已轉為紅燈，抗告人遇紅燈未停通過停止線直接闖越交岔路口，我見狀舉紅旗
      並鳴笛示意攔停，異議人見狀緊急煞車並迴轉往正強街方向逃逸，當時視距良
      好我看的很清楚異議人計程車車牌號碼及後窗玻璃車牌號碼」等語（見原審卷
      同上訊問筆錄）之情節相符，參諸執勤警員係依法執行公務，與異議人並不相
      識，素無怨隙，苟非實情，自無須恣意誣攀之理。而且警員執行公務本身受行
      政懲處責任之監督，到庭具結作證更以刑罰擔保其真實性，警員應無甘冒行政
      懲處及刑法偽證罪責任而刻意誣陷之必要。因此，可信賴警員邱政家、乙○○
      前開陳證為真實。
（二）抗告人雖辯稱：「伊計程車已很久沒開，且員警並未拍照存證」云云。惟查抗
      告人於本院訊問時證稱「（問：對於乙○○的證詞有何意見？）自從我找到工
      作之後，車子就一直放在家裡。」，當本院進一步確認抗告人究為何時找到工
      作時，抗告人之證詞卻反覆不定，先供稱「（問：五月八日你有上班嗎？）我
      是擺夜市到六、七月，因為晚上做生意，白天睡覺。」；再供稱「（問：夜市
      生意擺到何時？去年六月中旬」之後又供稱「（問：那去年到今年十月你再做
      什麼）？擺夜市是到今年七月，不是去年六月，是去年十二月開始擺夜市」（
      詳文見本院九十一年十二月二十日訊問筆錄），於本院前次訊問時原是陳稱：
      「我從去年十一月到今年七月開始擺夜市」等情（本院九十一年十二月六日訊
      問筆錄），是抗告人對於自己究於何時開始工作之時間前後陳述不一，與常情
      不符（一般人對於自己是否有工作應可立即反應，且若抗告人係今年七月始結
      束擺地攤的行業，距今不過四個月，應不至於忘記）。另抗告人於本院調查時
      對其夜市擺攤地點，出貨來源等情事，一直無法說明清楚，也有疑義，而抗告
      人是個人計程車行，該計程車屬於其自己所有，已經抗告人陳述在卷，其竟將
      計程車長期放置不營業，既不自己駕駛也未出租他人營業，全天任憑該車置於
      家中，只是晚上去擺地攤，而擺地攤也不是天天得擺，其將計程車放置不用之
      辯解，不合常理，因此抗告人之陳述前後不一在先，又無積極有力之事證可以
      支持，所陳述之整個過程，任何人聽之都會留有甚大的疑問，其可信度無由建
      立，所抗辯開始工作後就未開計程車等情，應係屬卸責之詞，並無可採；又抗
      告人另辯稱：「該舉發之員警未拍照存證」等情，固然屬實，但是道路交通管
      理處罰條例第七條之二第一項第一款、第四款、第二項規定：汽車駕駛人之行
      為有闖紅燈、不服指揮稽查而逃逸之情形，當場不能或不宜攔截製單舉發者，
      得對汽車所有人「逕行舉發處罰」；前開逕行舉發，應記明車輛牌照號碼、車
      型等可資辨明之資料，查明汽車所有人姓名或名稱、住址後，製單舉發處罰之
      規定。故本件警員於上開事實之情形下，逕行製單舉發，並無違反上開規定。
      本件是由二位執勤警員一起「看見」違規汽車並「記憶」該車之車號後，查證
      得知本案，二個人同時記錯汽車牌照號碼之機率本來就較低，依警員乙○○於
      本院證述：「當時情節是該車闖紅燈，經警鳴笛並據紅旗，該車一百八十度迴
      轉開走」等情（本院九十一年十二月六日訊問筆錄），依當時情形，汽車迴轉
      一百八十度，剛好可以看到車後牌照，以事發突然，時間短暫下，恐怕並無充
      分時間準備相機拍照，但是記清車牌號碼，應該尚無困難，尤其當時的時間是
      下午四時許，光線明亮，該計程車後面牌照是營業車之「紅橙色號碼」ＰＯ１
      ８４７，後車窗上也有紅橙色之牌照號碼，易於遠距離辨識而英文ＰＯ及阿拉
      伯數字８４７，在字形上也無誤認之虞，有抗告人所提出之計程車照片三張附
      於本院卷內可稽，綜合上開情事，及警員邱政家、乙○○本身直接見聞抗告人
      所駕之自營小客車有闖紅燈並拒絕停車接受稽查逃逸之事實經過，對事實最為
      明瞭，又經以行政及刑事責任擔保其真實性，且舉發當時所記載違規人所駕車
      之違規情節又與事實相符等等各項因素，可以確定彼等之陳述為可採信。況闖
      紅燈之違規過程，僅約數秒鐘，稍縱即逝，若來得及拍照固然最好，可免去不
      必要之爭議，但若來不及拍照，此短暫之事實經過，除全程目睹之警員可資證
      明外，難有其他輔佐證據，但是仍可綜合全部事證加以審認，抗告人所辯之詞
      ，並無理由。而抗告人就其指稱舉發員警舉發有誤乙節，既未提出確實證據以
      供調查，且未提供任何相關證據足資證明執勤員警確有捏造事實違法取締之情
      事，從而抗告人前開所辯，要係卸責之詞，自無可採。
（三）綜上所述，足徵本件抗告人前開所辯，均屬事後規避推諉卸責之詞，殊無可採
      ，抗告人有於右述時、地，駕駛前開自營小客車行經有燈光號誌管制之交岔路
      口闖紅燈之事實，且經交通勤務警察制止時，拒絕停車接受稽查而逃逸之事實
      ，堪以認定。原裁定機關適用道路交通管理處罰條例第五十三條第一項、第六
      十條第一項、第六十三條第一項第一款、第三款規定，而裁處異議人罰鍰新台
      幣五千七百元，並記違規點數四點，核屬正確。原審認為本件異議無理由，予
      以駁回，亦無不妥。抗告人仍執相同理由抗告，為無理由，應予駁回。
四、據上論結，應依道路交通案件處理辦法第二十六條，刑事訴訟法第四百十二條，
    裁定如主文。
中    華    民    國      九十一      年    十二      月      三十一    日
                                  臺灣高等法院臺南分院刑事第七庭
                                      審判長法官  蔡    崇    義
                                            法官  董    武    全
                                            法官  宋    明    中
右正本證明與原本無異。
不得再抗告。
                                      法院書記官  李    育    儒
中    華    民    國      九十二      年      一      月      二        日
